臺灣高等法院刑事判決
108年度上訴字第4262號
上  訴  人  
即  被  告  何依苓


上列上訴人即被告因違反毒品危害防制條例案件，不服臺灣新北
地方法院108年度審訴字第1277號，中華民國108年9月27日第一
審判決（起訴案號：臺灣新北地方檢察署107年度毒偵字第8325
號），提起上訴，本院判決如下：
    主  文
上訴駁回。
    事  實
一、何依苓分別基於施用第一級、第二級毒品之犯意，於民國10
    7年10月8日22時許，在新北市○○區○○路0段00巷000號5樓居
    處，以將第一級毒品海洛因捲入香菸內點燃吸食煙霧之方式
    ，施用第一級毒品海洛因1次；復於107年10月9日1時3分為
    警採尿往前回溯96小時內之某日、時許（不含為警查獲至採
    尿之公權力拘束期間），在新北市○○區○○路○段00巷000號5
    樓居處，以將甲基安非他命置入玻璃球內，再用火燒烤該玻
    璃球，藉以吸食所生煙氣之方式，施用第二級毒品甲基安非
    他命1次。嗣警方於107年10月8日23時許，前往上址查訪，
    何依苓即於警員未發覺之前，與同住於該處之鄧愉蓁、葉日
    棠同意警員搜索後，在鄧愉蓁之房間所放置何依苓之個人包
    包內，扣得第一級毒品海洛因粉末4包(驗餘淨重0.99公克)
    、海洛因摻食吸管2支、海洛因殘渣袋4個，何依苓並坦承為
    其所有，於上開時、地施用海洛因時使用，而接受裁判。嗣
    經警採集何依苓之尿液送檢驗結果，呈嗎啡、可待因、安非
    他命及甲基安非他命陽性反應，始確悉上情。　　
二、案經新北市政府警察局板橋分局報告臺灣新北地方檢察署檢
    察官偵查後起訴。
    理  由
壹、程序部分：
一、起訴合法部分：
  ㈠按海洛因、甲基安非他命分係毒品危害防制條例第10條第1、
    2 項所定之第一、二級毒品，不得非法持有及施用。而犯施
    用第一、二級毒品之罪者，檢察官應聲請法院裁定，令被告
    入勒戒處所觀察、勒戒，執行後，檢察官依據勒戒處所之陳
    報，認受觀察、勒戒人無繼續施用毒品傾向者，應即釋放，
    並為不起訴之處分，而觀察、勒戒執行完畢釋放後，5年內
    再犯第10條之罪者，檢察官應依法追訴處罰。
  ㈡經查，被告前於104年間，因施用毒品案件，經臺灣高雄地方法院以104年度毒聲字第40號裁定送觀察、勒戒後，因認無繼續施用毒品傾向，於104年3月31日釋放出所，並由臺灣高雄地方檢察署檢察官以104年度毒偵字第27號為不起訴處分確定。而被告於上開觀察、勒戒執行完畢釋放後5年內之104年間，再因施用毒品案件，經同法院以104年度簡字第4018號判決判處有期徒刑2月確定，有本院被告前案紀錄表附卷可稽，則其於107年10月8日、9日，再為本案施用毒品犯行，依上開說明，檢察官依法提起本案公訴，核其起訴程式並無違誤。
二、證據能力部分：
    按被告以外之人於審判外之言詞或書面陳述，除法律有規定
    者外，不得作為證據；又被告以外之人於審判外之陳述，雖
    不符合同法第159條之1至之4 之規定，但經當事人於審判程
    序同意作為證據，法院審酌該言詞陳述或書面陳述作成時之
    情況，認為適當者，亦得為證據。當事人、代理人或辯護人
    於法院調查證據時，知有第159條第1項不得為證據之情形，
    而未於言詞辯論終結前聲明異議者，視為有前項之同意，刑
    事訴訟法第159條第1項、第159條之5分別定有明文。本判決
    所引用被告以外之人於審判外之陳述，雖屬傳聞證據，惟檢
    察官及被告於本院就下述證據資料均不爭執證據能力，且迄
    至言詞辯論終結前亦未聲明異議。本院審酌各該證據資料作
    成時之一切客觀情況，並無違法不當及證明力明顯過低之瑕
    疵，以之為證據應屬適當，自得為本案論罪科刑之依據。至
    其餘非供述證據，本院查無有何違反法定程序取得之情形，
    應認有證據能力。
貳、得心證之理由：
一、上揭事實，業據被告於警詢、偵訊及審理時均坦承不諱（見
    毒偵卷第4至6頁背面、第78至79頁；原審卷第70、77頁；本
    院卷第77頁），並經證人葉日棠、鄧愉蓁於警詢證述為警查
    獲過程等語（見毒偵卷第7至9、10至12頁），復有自願受搜
    索同意書、搜索扣押筆錄、扣押物品目錄表、扣押物品收據
    各1份附卷可稽（見毒偵卷第13至17頁）。被告經警採集之
    尿液送鑑驗結果，確呈嗎啡、可待因及安非他命、甲基安非
    他命之陽性反應一情，有勘察採證同意書、新北市政府警察
    局受採集尿液檢體人姓名及檢體編號對照表、新北市政府警
    察局查獲毒品案件尿液檢體監管紀錄表及台灣檢驗科技股份
    有限公司濫用藥物檢驗報告各1紙附卷可稽（見毒偵卷第38
    、39、88、99頁）。而於同日為警扣得之粉末4包送檢驗後
    ，均檢出第一級毒品海洛因成分（總淨重0.99公克、總驗餘
    淨重0.99公克、空包裝總重0.76公克），亦有法務部調查局
    濫用藥物實驗室108年3月26日調科壹字第10823005800號鑑
    定書1份存卷可參（見毒偵卷第112頁）。是被告前揭任意性
    自白既有上開證據足資補強，應堪信為真實。綜上，本案事
    證明確，被告犯行洵堪認定，應依法論科。
二、論罪之理由：
  ㈠核被告所為，係犯毒品危害防制條例第10條第1項、第2項之
    施用第一級、第二級毒品罪。被告施用海洛因前後、施用甲
    基安非他命前而持有該等毒品之低度行為，為其施用該等毒
    品之高度行為所吸收，均不另論罪。再其所犯上開二罪間，
    犯意各別，行為互殊，自應予分論併罰。
　㈡被告曾於104年間因施用毒品案件，經臺灣高雄地方法院以10
    4年度簡字第4018號判決判處有期徒刑2月確定，於105年3月
    1日執行完畢；復於105年間因施用毒品案件，經同法院以10
    5年度審訴字第368號判決判處有期徒刑8月、3月確定，嗣經
    同法院以105年度聲字第4275號裁定應執行有期徒刑9月確定
    ，於106年7月18日執行完畢，有前引之本院被告前案紀錄表
    附卷足據，是其受徒刑之執行完畢後，5年以內故意再犯有
    期徒刑以上之本罪，符合刑法第47條第1項之累犯規定，參
    酌司法院大法官釋字第775號解釋意旨，衡以被告前曾多次
    因施用毒品案件經判刑確定，並入監執行，卻仍未能戒慎其
    行，仍再次為相同罪質之犯行，符合累犯者有其特別惡性及
    對刑罰反應力薄弱之立法理由，是認依上開規定加重被告本
    刑，尚不生行為人所受刑罰超過其所應負擔罪責之情形，乃
    依前揭規定，均加重其刑。
　㈢又被告無何跡證為警查悉其有施用毒品之犯行前，即自動同
    意警員搜索，並於警員查問之際，自行向警員供承前揭施用
    海洛因之犯行，此有自動受搜索同意書、觀被告警詢筆錄及
    查獲現場圖等記載甚明（見毒偵卷第13頁、第5頁背面、第5
    5頁），是被告向警員告知其當次施用海洛因犯行前，警方
    既無任何得憑以懷疑被告復涉犯施用毒品相關罪嫌之確實依
    據，堪認被告係於有偵查犯罪權限之機關或人員無相當證據
    足以懷疑其涉有上揭施用第一級毒品犯行前，即向警員自首
    進而接受裁判無訛，此部分依刑法第62條前段規定，允宜減
    輕其刑，並依法先加而後減之。
叁、駁回上訴之理由：
    原審本於同上見解，認被告罪證明確，適用毒品危害防制條
    例第10條第1項、第2項、第18條第1項前段，刑法第11條、
    第47條第1項、第62條前段、第41條第1項前段、第51條第5
    款、第38條第2項前段等規定，並認為被告有累犯加重及自
    首減輕之情形，復審酌被告前受有矯治處遇及論罪科刑執畢
    之情，素行難認良善，猶不知悔改，未思尋求正當之身心發
    展，亦未見其根絕毒害之決心，再犯本案施用毒品之罪，顯
    見其自制力薄弱，漠視法令禁制，又施用毒品，非但足以導
    致個人之精神障礙與性格異常，甚至造成生命危險，而戕害
    一己之身心健康，並對社會治安與他人安全潛藏有相當之危
    害，本皆不宜輕縱之，惟念及其於本案施用毒品之犯行均僅
    戕害己身，於他人法益未生實際侵害，且犯後尚知供認犯行
    ，態度非惡，兼衡酌其犯罪動機、目的與情節、行為時未受
    特別刺激、平日生活與經濟狀況、智識程度等一切情狀，就
    所犯施用第一級、第二級毒品罪部分，分別量處有期徒刑6
    月、3月，定應執行有期徒刑7月，並均諭知易科罰金之折算
    標準。復就沒收部分說明：前揭扣案之海洛因4包（驗餘含
    袋毛重合計1.75公克)，係屬查獲之第一級毒品已如上述，
    且既供被告取之而施用，與被告於本案被訴之犯行相關，均
    應依毒品危害防制條例第18條第1項前段規定宣告沒收銷燬
    ，而包裹前開海洛因及內含海洛因殘渣之夾鏈袋共8個，係
    被告用於包裝毒品，防止毒品裸露、逸出及受潮，以便其持
    有與施用，鑑定機關鑑定時，無論以何種方式刮取或分離毒
    品秤重，該等包裝袋內仍會有毒品殘留，縱令以溶劑加入包
    裝袋內溶洗，一般仍會殘留極微量之毒品，是前開夾鏈袋既
    用以包裝海洛因，則該等夾鏈袋與其內包裝之毒品分離時，
    仍會有極微量之毒品殘留而難以析離，足認與海洛因有不可
    析離之關係，仍併同前揭海洛因諭知沒收銷燬。至鑑定機關
    取樣鑑驗用罄部分既已滅失，爰不予宣告沒收銷燬。又扣案
    之吸管2支，係被告所有供前揭施用第一級毒品所用，此據
    被告供認甚明，而該等物品本質上尚可供其他用途使用，客
    觀上難認係專供施用毒品之器具，均應依刑法第38條第2項
    前段規定宣告沒收之等情，其認事用法尚無不合，量刑及沒
    收之宣告亦屬妥適。被告上訴意旨以：被告上訴理由：請體
    恤家裡有身肢殘障年邁母親無人照顧，從輕量刑云云。惟按
    量刑輕重係屬事實審法院得依職權自由裁量之事項，苟已斟
    酌刑法第57條各款所列情狀而未逾越法定刑度，不得遽指為
    違法（最高法院72年度台上字第6696號判決意旨參照）。原
    審判決既已經詳細審酌量刑之一切情狀，予以綜合考量，並
    在法定刑內科處其刑，並說明論罪科刑之各項法律依據，上
    訴意旨指摘原判決不當，為無理由，應予駁回。
據上論斷，應依刑事訴訟法第368條，判決如主文。
本案經檢察官陳雅詩提起公訴，檢察官孫治遠到庭執行職務。
中　　華　　民　　國　　109 　年　　3 　　月　　19　　日
                  刑事第二十一庭審判長法　官  許宗和
                                      法　官  章曉文
                                      法　官  黃玉婷
以上正本證明與原本無異。
施用第二級毒品部分不得上訴。
其餘部分如不服本判決，應於收受送達後20日內向本院提出上訴
書狀，其未敘述上訴之理由者並得於提起上訴後20日內向本院補
提理由書（均須按他造當事人之人數附繕本）「切勿逕送上級法
院」。
                                      書記官  傅國軒
中　　華　　民　　國　　109 　年　　3 　　月　　20　　日
附錄：本案論罪科刑法條全文
毒品危害防制條例第10條：
施用第一級毒品者，處6月以上5年以下有期徒刑。
施用第二級毒品者，處3年以下有期徒刑。